臺灣高等法院臺南分院刑事判決　　　　100年度上易字第238號
上　訴　人
即　被　告　陳國峰
上列上訴人因贓物案件，不服臺灣臺南地方法院99年度易字第13
12號中華民國100年3月15日第一審判決（起訴案號：臺灣臺南地
方法院檢察署99年度偵字第2625號），提起上訴，本院判決如下
：
    主  文
上訴駁回。
    事  實
一、陳國峰明知游寶桂所有身分證、全民健康保險卡、行車執照
    （起訴書誤載為行車駕駛執照）、機車強制責任保險卡、相
    片2張、印章1枚及黑色手提包1只等物（游寶桂於民國95年7
    月31日下午7時10分許，將上揭物品及中國信託商業銀行信
    用卡、玉山商業銀行信用卡、中國信託商業銀行金融卡、郵
    局金融卡各1張等物，一併放置於停放在桃園市○○路與慈
    文路交岔路口處之車牌號碼QG7－656號輕型機車置物箱內遭
    竊），及車牌號碼IAJ－525號重型機車（該機車係楊偉志所
    有，由其母黃春美管領使用，於95年8月1日上午6時許，在
    桃園市○○路391號前失竊），均為來路不明之贓物，竟基
    於收受贓物之犯意，於自95年7月31日起至同年8月1日止之
    某不詳時日，在不詳地點，收受不詳之人交付之前開物品及
    機車乙輛。嗣陳國峰於95年8月1日上午8時50分許，騎乘上
    開黃春美所失竊之機車搭載不知情之林達雄（查獲時冒用「
    林輝忠」之名義應訊，所涉偽造文書部分，經臺灣高等法院
    花蓮分院以96年度上訴字第201號判處有期徒刑5月確定；至
    於所涉竊盜部分，另經臺灣臺東地方法院檢察署檢察官以96
    年度偵字第2172號為不起訴處分確定），途經桃園市○○路
    與同德二街交岔路口時，為警攔查，陳國峰則乘隙逃逸。嗣
    林達雄於同日上午9時10分許，帶同員警前往桃園市○○路
    721號陳國峰所投宿之「真善美汽車旅館」208室內，扣得游
    寶桂所失竊之黑色手提包1只、全民健康保險卡1張、行車執
    照1張、機車強制責任保險卡1張、相片2張及印章1枚等物，
    而循線查悉上情。
二、案經臺灣臺南地方法院檢察署檢察官自動檢舉偵查起訴。
    理  由
壹、程序部分：
    按被告以外之人於審判外之陳述，雖不符刑事訴訟法第159
    條之1至第159條之4之規定，而經當事人於審判程序同意作
    為證據，法院審酌該言詞陳述或書面陳述作成時之情況，認
    為適當者，亦得為證據；又當事人、代理人或辯護人於法院
    調查證據時，知有第159條第1項不得為證據之情形，而未於
    言詞辯論終結前聲明異議者，視為有前項之同意，同法第15
    9條之5定有明文。查本判決所引用具有傳聞性質之證據，本
    院準備程序及審判程序提示予檢察官及被告均表示對於證據
    能力無意見，同意列為證據（見本院卷第31至32頁、第59至
    60頁），經審酌上開證據製作時之情況，並無違法不當之情
    事，認為以之作為證據應屬適當，且採納為證據，尚無礙被
    告於程序上之彈劾詰問權利，而認上開證據合於刑事訴訟法
    第159條之5等規定，具有證據能力，合先敘明。
貳、實體部分：
一、訊據被告陳國峰矢口否認有何收受贓物之犯行，辯稱：案發
    當時伊人在臺中，並未在桃園，且伊亦不認識林達雄。林達
    雄為涉犯本案之重嫌，應訊時以他人名義冒名應訊，顯見有
    意隱瞞事實真相，其片面指證被告之證言，不足採信。本案
    並無積極證據足認被告有收受贓物之犯行云云。
二、經查：
  (一)被害人游寶桂於上開時、地失竊黑色手提包1只（內有國民
    身分證1張、全民健康保險卡1張、行車執照1張、機車強制
    責任保險卡1張、中國信託商業銀行信用卡1張、玉山商業銀
    行信用卡1張、中國信託商業銀行金融卡1張、郵局金融卡1
    張、相片2幀及印章1個等物）；被害人黃春美亦於上開時、
    地失竊車號IAJ－525號重型機車1輛等情，業據證人即被害
    人游寶桂、黃春美分別於警詢及偵查中陳述綦詳（見臺灣桃
    園地方法院檢察署95年度偵字第17123號卷〈下稱95偵17123
    卷〉第47至48頁、第49至50頁、第107至108頁〈證人游寶桂
    〉，第39至41頁、第107至108頁〈證人黃春美〉），並有扣
    押物品目錄表、扣押物品一覽表、車輛協尋證明單、車輛尋
    獲證明單、車輛車牌失竊作業─查獲車輛認可資料、贓物認
    領保管單、贓物領據各一紙在卷足佐（見95偵17123卷第26
    至29頁、第42、43頁、第44至45頁、第46、51頁），足證「
    真善美汽車旅館」208室內查扣之黑色手提包1只、全民健康
    保險卡1張、行車執照1張、機車強制責任保險卡1張、相片2
    張及印章1枚等物及車牌號碼IAJ－525號重型機車，確係被
    害人游寶桂、黃春美所失竊之物，而為贓物。
  (二)次查，95年8月1日上午8時50分駕駛被害人黃春美於同日所
    失竊之車號IAJ－525號重型機車，搭載證人林達雄，行經桃
    園市○○路與同德二街口時，經桃園縣政府警察局桃園分局
    龍安派出所員警呂榮崇攔檢盤查，過程中騎乘上開失竊贓車
    綽號「龍兄」者趁隙逃逸等情，業據證人林達雄於警訊、偵
    查中供述明確（見95偵17123卷第7至9頁、臺灣臺東地方法
    院檢察署96年度偵字第2172號卷〈下稱96偵2172卷〉第16頁
    ），核與證人即桃園縣政府警察局桃園分局龍安派出所警員
    呂榮崇於偵查中所證情節相符（見臺灣桃園地方法院檢察署
    96年度偵字第3188號卷〈下稱96偵3188卷〉第16、17頁），
    並有桃園縣政府警察局桃園分局解送人犯報告書1份在卷可
    稽（見95偵17123卷第5頁）。再者，證人林達雄經警方查獲
    後，帶同警方前往桃園市○○路721號「真善美汽車旅館」2
    08室內，起出被害人游寶桂所失竊之黑色手提包1只、全民
    健康保險卡1張、行車執照1張、機車強制責任保險卡1張、
    相片2幀及印章1個等物。另經警方訪查上開汽車旅館人員袁
    三梅，查知208室登記住宿者為「陳國峰」（52年7月20日生
    ，身分證統一編號：Ｚ000000000號）等情，有贓物領據、公
    共場所暨公共得出入場所現場臨檢紀錄表影本、派出所查訪
    表、旅客登記簿、現場照片在卷可查（見95偵17123卷第51
    至57頁）。且證人林達雄起初於警訊中即明確指認被告陳國
    峰即為騎乘上開車號贓車搭載伊之綽號「龍兄」之人（見95
    偵17123卷第12頁、30頁）；繼於偵查中亦指稱：「很像，
    當時他留長髮。」等語（見96偵2172卷第22頁）；復於被告
    竊盜案件在臺灣高等法院臺南分院審理中亦結證稱「很像，
    當時他留長髮。」等語（見臺灣高等法院臺南分院98年度上
    易字第454號刑卷第60頁），並參酌曾隨同證人林達雄與騎
    乘上開贓車綽號「龍兄」見面之證人江旗揚於偵查中亦結證
    稱：「我不知道龍兄的真實姓名，應該就是剛才提示給我看
    照片上的人。陳國峰是林達雄的朋友，我只是跟林達雄一起
    過去桃園找他」等語（見96偵2172卷第51頁），及證人即攔
    檢盤查綽號「龍兄」之員警呂榮崇於偵查中亦結證稱：「當
    時有盤查兩名男子，但不記得駕車男子的姓名，庭上的被告
    神似該駕車男子，身高、體型、年紀、輪廓都符合」等語（
    見臺灣臺南地方法院檢察署97年度偵字第7732號卷〈下稱97
    偵7732卷〉第13頁），足知無論是證人江旗揚或員警呂榮崇
    ，在與綽號「龍兄」者見面當時，證人林達雄均在場，且證
    人林達雄亦於距案發日最近、記憶最清晰之警詢中明確指認
    綽號「龍兄」者即為被告陳國峰，而被告亦不否認與其熟識
    之鄰居或友人會稱呼其為「龍兄」（見原審卷第34頁背面）
    ，是綜上各情相互勾稽以觀，證人林達雄證稱上開汽車旅館
    208號房為被告陳國峰所承租，騎乘贓車者為被告陳國峰等
    語，確與客觀事實相符，實堪採信。
  (三)被告雖以上開情詞置辯，惟查；
  1.被告於偵查中初辯稱：「我在去年7月份【去屏東市找朋友
    玩，住了4、5天，都住在朋友家】，屏東玩完後，我就回臺
    中了。」等語（見96偵3188卷第17頁）；嗣又稱：「（問：
    為何桃園的旅館有你的登記資料？）我的身分證、健保卡之
    前有【拿給人家辦貸款】，身分證、健保卡還未拿回來，【
    拿給叫阿雄的人】，我也找不到阿雄。」等語（見96偵3188
    卷第26頁）；繼於原審審理又改稱：「我的證件很早之前就
    交給他人去【辦理信用貸款及辦理信用卡】。我記得是在九
    十五年五月份還是七月份時，當面【交給「阿坤」的一個屏
    東的朋友】。…我記得我是因為盜匪案件假釋期間，要回臺
    中報到，而我的車子壞在苗栗，所以當天我女友是從花蓮搭
    飛機過來臺中，跟我去租車。」、「我記得那段期間應該是
    在臺中，因為很久了，我也不確定，因為當時我要報到，我
    就一定會回臺中。身分證跟其他證件，【我有交給一個朋友
    劉智焜請他幫我辦卡】，因為假釋報到不用帶身分證確認身
    分，只要報到卡就可以了」等語（見原審卷第33頁、第75頁
    ），是以被告上開供述情節，就其案發前後身處何地？他人
    因何故知悉其個人身分證字號、年籍、地址？其將相關證件
    交付何人等節，前後供述矛盾不一，實屬可疑。
  2.再者，被告於原審辯稱其因盜匪案件假釋期間，返回臺灣臺
    中地方法院檢察署報到，並未在桃園云云；惟經原審依職權
    調取臺灣臺中地方法檢察署95年執護助字第60號卷，被告係
    案發前之95年7月27日即前往臺灣臺中地方法檢察署報到，
    且該日觀護人約談時自稱「從事業務，另在桃園兼差」，並
    於約談報告表工作與就業情形乙欄之主要工作區域勾「桃竹
    苗」等地，此有上開觀卷宗之訊問筆錄、觀護輔導紀要、執
    行保護管束情況約談報告表在卷可參（見原審卷第40至42頁
    ），足見被告經常前往桃園地區。故被告雖於案發前之95年
    7月27日曾在臺灣臺中地方法檢察署辦理報到之情，惟此並
    不足以作為有利於被告之認定依據。
  3.被告於本院審理時雖又供稱：95年8月1日伊在臺中，當時伊
    租車在開，車是由林旻傑開回去還，林旻傑可以證明案發時
    伊人在臺中，不在桃園云云（見本院卷第31頁），然經本院
    隔離訊問被告與證人林旻傑二人，被告供稱：伊於94年11月
    間出獄後，住在花蓮縣吉安鄉3、4個月，之後在桃園、嘉義
    來來去去將近一年時間。林旻傑與伊太太同住臺中，伊偶而
    回去住，會遇到林旻傑。伊出獄後，只有回臺中伊太太那裡
    才會碰到林旻傑，其他時間沒有在聯絡。當天（95年8月1日
    或2日）伊回去家裡，睡午覺醒後在伊太太家裡遇到林旻傑
    ，拜託他開車回去還，他馬上就開車回去還。林旻傑開車回
    去還後，車行說要賠償，林旻傑回到家裡告訴伊說要賠償金
    額，後來伊沒有拿錢給林旻傑去賠償等語（見本院卷第57至
    59頁），而證人林旻傑則證稱：被告上次出獄（4、5年前）
    後，伊與姑姑（被告之妻）、被告同住在臺中市○里市○○
    路○段某處，約半年時間，之後伊就搬離上址。有一次被告
    說要找伊一起出去吃飯，當時被告開租來的車，打電話給伊
    ，約在姑姑家樓下碰面，然後被告開車接伊後就去吃飯，吃
    完飯後伊騎機車回去，之後不到一個鐘頭，被告就打電話給
    伊，叫伊去姑姑家樓下開車回去還車。被告拿鑰匙及租金給
    伊，要伊牽車回去還，伊還車後，因車子有擦傷，租車公司
    要伊賠，伊打電話給被告，請被告與租車公司的人談，伊就
    離開。還車是何時的事，因時間太久伊忘了等語（見本院卷
    第54至56頁），勾稽被告與證人林旻傑二人關於是否曾經同
    住臺中市○○路被告妻子住處約半年期間、被告如何請證人
    林旻傑還車、還車前有無共同出遊、證人林旻傑在何處向被
    告取車去還車、證人林旻傑如何向被告告知租車公司說要賠
    償等情，明顯齟齬不一，足見證人林旻傑證言之憑信性，要
    非無疑，是難憑證人林旻傑之證言而採信被告所執其案發時
    人在臺中，不在桃園之辯解。
  4.被告雖另辯稱林達雄為涉犯本案之重嫌，應訊時以他人名義
    冒名應訊，顯見有意隱瞞事實真相，其片面指證被告之證言
    ，不足採信云云；惟觀被告供稱其與證人林達雄並不認識，
    自無任何恩怨關係，衡情證人林達雄當無攀誣設陷被告之理
    。而證人林達雄帶同警方前往汽車旅館查證結果，投宿208
    室者確為陳國峰，登記姓名、年籍資料，亦與被告均相符合
    。再者，證人林達雄於95年8月1日上午8時50分許，為警盤
    查當時，冒用堂兄「林輝忠」之名義應訊，固涉犯偽造文書
    罪行，惟依證人林達雄於另案審理時證稱：伊用哥哥（應係
    堂兄）林輝忠名義應訊，是因為當時伊在通緝中等語（見本
    院98年度上易字第454號卷第62頁），足徵其主觀上係為掩
    飾通緝犯身分，以避免遭查知確實身分後被逮捕，倘其虛構
    事實，明知208號房之陳國峰並非騎乘贓車之「龍兄」，卻
    帶同警方前往查證，如綽號「龍兄」者之陳國峰在場，一經
    查證，林達雄豈非自曝其行？顯見林達雄指證被告陳國峰即
    為騎乘上開車號贓車搭載伊之綽號「龍兄」之人之證言，並
    非虛妄誣指之詞。
  5.綜上所述，證人林達雄與呂榮崇所證述之詞，與事實較為吻
    合而屬可信。被告前後所辯迥異，且證人林旻傑之證言亦難
    憑信，尚難資為對被告有利之證明。準此，上開失竊之贓車
    既為被告所騎用，又自被告租用之真善美汽車旅館208號房
    間內起獲被害人游寶桂所失竊之行車執照等贓物，足認被告
    確有收受贓物之犯行。被告前揭所辯，顯為飾卸之詞，不足
    採信。
  (四)從而，本案被告收受贓物之犯行，事證明確，洵堪認定，應
    予依法論科。
三、核被告所為，係犯刑法第349條第1項收受贓物罪。原審以被
    告所犯收受贓物罪之事證明確，因予適用刑法第349條第1項
    、第41條第1項前段，刑法施行法第1條之1，中華民國九十
    六年罪犯減刑條例第2條第1項第3款、第7條、第9條等規定
    ，並審酌被告收受贓物導致被害人難以追索，增加警方追緝
    贓物之困難，助長不法犯行猖獗等所生危害程度，兼衡其犯
    後仍未見悔悟之心等一切情狀，量處有期徒刑4月，並諭知
    易科罰金之折算標準。又被告犯罪時間係在96年4月24日以
    前，所犯為刑法第349條第1項之收受贓物罪，合於減刑條件
    ，應依中華民國九十六年罪犯減刑條例第2條第1項第3款之
    規定，減其宣告刑二分之一，並依刑法第41條第1項前段之
    規定諭知易科罰金之折算標準，經核其認事用法，俱無不合
    。
四、被告上訴意旨猶執陳詞，否認有收受贓物之犯行云云，而指
    摘原判決不當，要無可取。從而，本件被告之上訴，為無理
    由，應予駁回。
據上論結，應依刑事訴訟法第368條，判決如主文。
本案經檢察官邱克斌到庭執行職務。
中    華    民    國   100    年    7     月    19    日
                  刑事第三庭    審判長法  官  陳義仲
                                      法  官  楊清安
                                      法  官  張季芬
以上正本證明與原本無異。
不得上訴。
                                      書記官  廖文靜
中    華    民    國   100    年    7     月    19    日
附錄本案論罪科刑法條：
中華民國刑法第349條
收受贓物者，處3年以下有期徒刑、拘役或5百元以下罰金。
搬運、寄藏、故買贓物或為牙保者，處5年以下有期徒刑、拘役
或科或併科1千元以下罰金。